臺灣彰化地方法院民事裁定
109年度訴字第704號
上  訴  人 
即  被  告  張良任  


被  上訴人  
即  原  告  公業張連
法定代理人  張肇基  
上列當事人間請求返還所有權狀事件，上訴人對於民國110年12
月24日本院第一審判決提起第二審上訴，本院裁定如下：
    主  文
本件訴訟標的價額核定為新臺幣165萬元。
上訴人應於本裁定送達後10日內，繳納第二審裁判費新臺幣26,0
02元，逾期即駁回上訴人之上訴。
    理    由
一、按訴訟標的之價額，由法院核定；核定訴訟標的之價額，以
    起訴時之交易價額為準；無交易價額者，以原告就訴訟標的
    所有之利益為準。以一訴主張數項標的者，其價額合併計算
    之；但所主張之數項標的互相競合或應為選擇者，其訴訟標
    的價額，應依其中價額最高者定之。民事訴訟法第77條之1
    第1、2項及第77條之2第1項分別定有明文。次按因財產權而
    起訴，其訴訟標的之價額不能核定者，應以第466條所定不
    得上訴第三審之最高利益額數加10分之1定之，此觀民事訴
    訟法第77條之12規定自明。又按民事訴訟法第466條所定之
    利益額數，業經司法院依同條第3項規定，以命令自民國91
    年2月8日起增至新臺幣（下同）150萬元，則財產權訴訟之
    訴訟標的價額不能核定者，應依民事訴訟法第77條之12規定
    ，核定訴訟標的價額為165萬元。再按所有權狀乃不動產所
    有權歸屬之證明文件，若無從認定請求人因返還所有權狀所
    受利益之客觀價額，應認其訴訟標的價額不能核定，而依民
    事訴訟法第77條之12規定定之（最高法院104年度台抗字第7
    65號裁定要旨參照）。末按文件、印章之各訴訟標的價額均
    屬不能核定，依一物一所有權原則，上開文件、印章各有所
    有權，則請求人以一訴本於民法第767條第1項前段規定，請
    求占有人返還各文件、印章之訴訟標的即屬各別，其訴訟利
    益單一，應以訴訟標的價額其中最高者定之，因各物件訴訟
    標的價額均屬不能核定，同應依民事訴訟法第77條之12規定
    ，各以165萬元計之，再依同條之2第1項但書之規定，以其
    中之一即165萬元定之（最高法院106年度台抗字第815號裁
    定要旨參照）。
二、查上列當事人間請求返還所有權狀事件，因所有權狀為不動
    產所有權歸屬之證明文件，而土地所有權狀並無交易價額以
    資衡量，客觀利益難以金錢量化，故無從認定因返還所有權
    狀所受利益之客觀價額為何，揆諸前揭說明，應認其訴訟標
    的價額不能核定。又依前述一物一所有權原則，被上訴人起
    訴請求返還系爭所有權狀共計4張，每張各有所有權，則被
    上訴人以一訴本於民法第767條第1項前段規定，請求返還系
    爭權狀之訴訟標的即屬各別，應以訴訟標的價額其中最高者
    定之，而因各物件訴訟標的價額均屬不能核定，應依民事訴
    訟法第77條之12規定，各以165萬元計之，再依同法第77條
    之2第1項但書之規定，以其中之一即165萬元定之，故本件
    訴訟標的價額應為165萬元。
三、復按計算上訴利益，應就上訴聲明範圍內之訴訟標的，依起
    訴時之交易價額核定，此觀民事訴訟法第466條第4項準用第
    77條之1第2項規定自明（最高法院106 年度台抗字第25號裁
    定要旨參照）。本件經本院判命上訴人應返還4張所有權狀
    ，上訴人不服，提起上訴，核其上訴聲明係就本院判決之全
    部聲明不服，自應以起訴時訴訟標的價額165萬元核其訴訟
    標的價額及上訴利益；據此應徵第二審裁判費26,002元，未
    據上訴人繳納。茲依民事訴訟法第442條第2項前段規定，限
    上訴人於收受本裁定送達後10日內逕向本院如數補繳，逾期
    不繳，即駁回上訴，爰裁定如主文。
中　　華　　民　　國　　111 　年　　2 　　月　　15　　日
                  民事第一庭    法　官　徐沛然
以上正本係照原本作成。
本件訴訟標的價額之核定部分，如不服應於本裁定送達後10日內
向本院提出抗告狀；命繳裁判費部分，不得抗告。
中　　華　　民　　國　　111 　年　　2 　　月　　15　　日
                                書記官  蔡明株